ACORDAO-COMPLETO-2352640

ACÓRDÃO DE RELAÇÃO

ACÓRDÃO DE RELAÇÃO 1163/2019 ATA 17/2019 - PLENÁRIO

Acórdão 1163/2019-TCU-Plenário
Considerando que os presentes autos tratam de denúncia anônima sobre as seguintes falhas:
 (i) a World Partners Soluções em Informática Ltda. – ME não se encontraria, desde 31/12/2016, como optante do Simples Nacional, em face da consulta realizada na Receita Federal, apesar de ter registrado, em licitações eletrônicas, o status de Microempresa (ME) ou Empresa de Pequeno Porte (EPP) , exercendo indevidamente, assim, o direito de obter o correspondente tratamento diferenciado;
 (ii) a aludida empresa, com o porte de ME-EPP, terminou a fase de lances na margem de desempate, durante o Pregão 21/2018 promovido pela Marinha, mas foi prejudicada por ter sido impedida de exercer o seu direito, ressaltando que a condição de ME e EPP consiste em declaração eletrônica realizada voluntariamente pela licitante;
 (iii) o balanço da referida empresa (Peça nº 1) demonstraria o faturamento de R$ 4.630.984,35 em 2017; e
iv) a aludida empresa declarou não se enquadrar como ME-EPP, no Pregão Eletrônico 55/2018 (julho de 2018) conduzido pelo Grupamento de Apoio às Unidades do Sistema de Controle do Espaço Aéreo, demonstrando que ela estaria ciente da sua condição de "não optante do Simples" e não poderia ser beneficiada pela Lei Complementar nº 123, de 2006;
Considerando que não se mostraria adequada a alegação do denunciante no sentido de a World Partners Soluções em Informática Ltda. – ME, não se encontrar mais, desde 31/12/2016, como optante do Simples Nacional, em face da consulta realizada na Receita Federal, já que as ME e EPP têm a faculdade de aderir, ou não, ao Simples Nacional, não se confundindo a natureza jurídica da empresa com a sua eventual opção pelo Simples, como condição para se beneficiar do tratamento favorecido em licitações;
Considerando que as empresas enquadradas nas definições trazidas pela Lei Complementar nº 123, de 2006, sem incidirem nas vedações do art. 3º, § 4º, dessa lei complementar podem usufruir do tratamento diferenciado ali previsto, a despeito de serem, ou não, optantes pelo Simples;
Considerando que, por esse prisma, o art. 3º-B foi acrescido à referida Lei Complementar nº 123, de 2006, pela Lei Complementar nº 147, de 2014, nos seguintes termos:
“Art. 3o-B. Os dispositivos desta Lei Complementar, com exceção dos dispostos no Capítulo IV, são aplicáveis a todas as microempresas e empresas de pequeno porte, assim definidas pelos incisos I e II do caput e § 4o do art. 3o, ainda que não enquadradas no regime tributário do Simples Nacional, por vedação ou por opção”;
Considerando, dessa forma, que a referida alegação não se constituiria como prova de a empresa ter se registrado indevidamente como ME ou EPP nas aludidas licitações eletrônicas, devendo os órgãos federais atentarem para a necessidade de avaliar o grau de faturamento para o correspondente enquadramento no tratamento favorecido;
Considerando que, a despeito de o referido balanço demonstrar o faturamento de R$ 4.630.984,35 em 2017, a Lei Complementar nº 123, de 2006, foi alterada pela Lei Complementar nº 155, de 2016, passando a enquadrar como EPP a empresa com receita bruta inferior a R$ 4.800.000,00;
Considerando, ainda, que, no Pregão Eletrônico 55/2018 em julho de 2018, ao declarar que não se enquadraria como ME-EPP, a referida empresa poderia apenas estar ciente que, a partir dessa data, ela não mais seria beneficiada pela LC nº 123, de 2006, não tendo sido informada, na peça inicial, a subsistência de nenhuma licitação posterior com a eventual declaração da aludida empresa como ME-EPP;
Considerando, enfim, que, por não conter o nome do denunciante, nem, tampouco, os indícios de irregularidade, a presente denúncia não merece ser conhecida pelo TCU, já que não cumpriria os requisitos previstos no art. 235 do RITCU;
Os Ministros do Tribunal de Contas da União, reunidos em Sessão de Plenário, ACORDAM, por unanimidade, com fundamento nos arts. 143, inciso V, alínea “a”, 234, 235, parágrafo único, e 250, inciso I, do Regimento Interno do TCU, aprovado pela Resolução nº  246, de 2011, em não conhecer da presente denúncia, já que não atendidos os requisitos de admissibilidade previstos no art. 235 do RITCU, e prolatar as determinações abaixo indicadas, de acordo com os pareceres emitidos nos autos:
1. Processo TC-Processo 006.827/2019-5 (DENÚNCIA) 
	1.1. Denunciante: apócrifo.
	1.2. Órgãos: Ministério da Defesa – Comando da Aeronáutica e Comando da Marinha.
	1.3. Relator: Ministro-Substituto André Luís de Carvalho.
	1.4. Representante do Ministério Público: não atuou.
	1.5. Unidade Técnica: Secretaria de Controle Externo de Aquisições Logísticas (Selog) .
	1.6. Representação legal: não há.
	1.7.1. envie a cópia do presente Acórdão, acompanhado de cópias do parecer da unidade técnica, ao Ministério da Defesa, para ciência e eventuais providências, devendo atentar para a necessidade de avaliar o grau de faturamento da World Partners Soluções em Informática Ltda. – ME para o correspondente enquadramento no tratamento favorecido fixado pela Lei Complementar nº 123, de 2006, e pela Lei Complementar nº 147, de 2014; e 
	1.7.2. arquive os presentes autos.

Ministério da Defesa - Comando da Aeronáutica e Comando da Marinha.

ANDRÉ DE CARVALHO

não há.

Não atuou.

DENÚNCIA (DEN)

Secretaria de Controle Externo de Aquisições Logísticas (Selog).